最　高　行　政　法　院　判　決　　　　　　　　　　九十一年度判字第七六○號
　　再審原告　　大昌特殊印刷企業有限公司
　　代　表　人　甲○○
　　再審被告　　臺北市稅捐稽徵處
　　代　表　人　謝松芳
右當事人間因營業稅事件，再審原告對本院中華民國八十九年六月八日八十九年度判
字第一八四六號判決提起再審之訴。本院判決如左：
　　主  文
再審之訴駁回。
再審訴訟費用由再審原告負擔。
　　事  實
緣再審原告於八十三年十一月三十日銷售貨物，開立字軌號碼：ＷＮ0000000
0號統一發票乙紙，銷售額新臺幣（以下同）六萬元，營業稅額三千元，漏未於次期
開始十五日內合併申報，並繳納應納之營業稅額，案經再審被告查獲審理違章成立，
除核定補徵營業稅三千元外（再審原告已於八十五年一月十八日補繳），並處以所漏
營業稅額五倍之罰鍰計一萬五千元。再審原告不服，就科處罰鍰部分，申請復查，為
再審被告八十五年九月十三日北市稽法乙字第七九九三二號復查決定：「原處分關於
按申請人所漏稅額處五倍罰鍰部分，本於職權更正為按所漏稅額處三倍罰鍰。」再審
原告猶不服，提起訴願、再訴願，案經再訴願決定：「訴願決定及原處分均撤銷，由
原處分機關另為處分。」嗣再審被告以八十七年五月二十二日北市稽法乙案第七九九
三二號重核復查結果：「原罰鍰改按所漏稅額處三倍罰鍰。」再審原告仍不服，提起
訴願，經訴願決定：「原處分撤銷，改按所漏稅額處一倍罰鍰。」，再審原告猶未甘
服，提起再訴願，遭決定駁回，遂提起行政訴訟經本院八十九年度判字第一八四六號
判決（下稱原判決定）駁回其訴後，再審原告以原判決有適用法規顯有錯誤之再審事
由，提起本件再審之訴。茲摘兩造訴辯意旨如次：
再審原告起訴意旨及補充理由略謂：一、（一）八十三年十一、十二月之營業稅，申
報期限為八十四年一月十五日，再審原告承認銷售漏掉二筆即WN00000000號
，金額六○、○○○元，WN00000000號金額二、九○○元，於八十五年一月
十七日收到貨款，始發覺一年前申報營業稅漏報二筆，於八十五年十八日自動補申報
加徵滯納金四七一元，加計利息二三九元。（二）八十五年一月二十六日，收到北市
稽中南甲字第三一七六號函告知八十四年七月十日奉查在案，在此之前皆未收到有關
本案由臺北市稅捐稽徵處中南分處發給再審原告之任何文件，若有任何函件請提示「
由再審原告簽收之證據」。（三）果係如再審被告所言：「八十四年七月十日再審原
告攜帶帳簿憑證相關資料至該分處接受調查」(1)當可發現漏報為二筆而非ＷＮ000
00000號金額僅六○、○○○元。(2)八十四年七月十日接受調查之事實若存在，
「中南分處」當會主動發給「營業稅繳款書」及加計利息及「罰鍰」，怎麼會半年後
再由再審原告自動補繳。請再審被告提示證據。（四）本件引起爭論係再審被告皆無
法提出明確之證據，「但對於國庫皆未短收」。果真再審原告曾收到補繳通知繳納日
期，絕對不會拖延至八十五年一月十八日，日期拖延越長滯納金與利息只會增多，不
會減少；經過二次之訴願再訴願，再審被告皆無法提出明確之證據，要再審原告甘服
繳納罰鍰，實強人所難。請再審被告提出事實證據，當庭辯論以維持法律正義。二、
從事實可知再審原告八十四年一月十六日申報時，尚有留抵額四九三元移轉下期抵稅
，可見並非存心逃漏營業稅且於八十五年一月十八日自動補繳補報，對於國家賦稅收
入並未造成損失。又稽徵機關利用電腦勾稽，逃漏者無所遁形，是眾所週知，既然財
稅資料中心八十四年二月十五日發現進銷項有異常WN00000000發票銷售額六
○、○○○元漏掉，未申報營業稅(1)若八十四年七月十日曾以北市稽中南（甲）字第
九二二三六號函要求再審原告攜帶帳簿及憑證接受調查，當可發現漏報二筆稅額，不
是電腦勾稽之一筆。(2)再審被告查獲違章漏稅，經辦人一定在限期內填發稅單補繳，
並予罰鍰，豈有八十四年七月十日發文查帳，未發稅單，待八十五年一月十八日由再
審原告自行以普通營業稅繳款書補繳補報。(3)八十五年一月十八日再審原告補繳補報
後，再審被告再以第三一七六號函於八十五年一月二十六日通知再審原告補報補繳之
二筆，一筆不符規定，另一筆符合規定准予受理，請再審被告講清楚？三、又再審被
告果真於八十四年七月十日，以第二二三六號函要求再審原告接受調查，請再審被告
提出再審原告簽收掛號信件證據，否則即可知悉，係八十五年一月十八日再審原告補
繳，補報後再倒填日期，以掩飾經辦人疏失。故在再審被告，未發文也未調查情形下
，再審原告八十五年一月十八日已自動補繳補報，實已符合稅捐稽徵法第四十八條之
一免罰規定。依稅捐稽徵法第四十八條之二「依本法或稅法規定應處罰鍰之行為其情
節輕微或漏稅在一定金額以下者，得減輕或免予處罰。」故本案請准予免罰。據上論
結，請再審被告提出事實證據，若無證據，再審被告之原處分原決定，實無理由，請
依法廢棄原判決並撤銷原處分、原決定，並開言詞辯論，釐清案情，以維護法律正義
等語。
再審被告答辯意旨略謂：一、按行為時營業稅法第三十五條第一項規定：「營業人除
本法另有規定外，不論有無銷售額，應以每二月為一期，於次期開始十五日內，填具
規定格式之申報書．．．向主管稽徵機關申報銷售額、應納或溢付營業稅額。其有應
納營業稅額者，應先向公庫繳納後，檢同繳納收據一併申報。」；營業稅法第五十一
條第三款規定：「納稅義務人，有左列情形之一者，除追繳稅款外，按所漏稅額處（
行為時為五倍至二十倍）一倍至十倍罰鍰，並得停止其營業：三、短報或漏報銷售額
者。」同法第五十三條之一規定：「營業人違反本法後，法律有變更者，適用裁處時
之罰則規定。但裁處前之法律有利於營業人者，適用有利於營業人之規定。」稅捐稽
徵法第四十八條之一規定：「納稅義務人自動向稅捐稽徵機關補報並補繳所漏稅款者
，凡屬未經檢舉、未經稽徵機關或財政部指定之調查人員進行調查之案件，左列之處
罰一律免除；其涉及刑事責任者，並得免除其刑：一、本法第四十一條至第四十五條
之處罰。二、各稅法所定關於逃漏稅之處罰。」財政部八十年八月十六日台財稅第八
○一二五三五九八號函釋規定：「稅捐稽徵法第四十八條之一所稱進行調查之作業步
驟及基準日之認定原則．．．二、左列案件，經辦人員應於簽收當日簽報並明涉嫌
違章情節與事項，發函通知營業人限期提供帳簿憑證等相關資料接受調查，以確認涉
嫌違章事實並以函查日（即發文日）為調查基準日。．．．短漏報銷售額者。」二、
卷查再審原告上開違章事實，有財政部財稅資料中心八十四年二月十五日產出之八十
四年一至二月份「營業人進銷項憑證交查異常查核清單」及再審被告中南分處八十四
年七月十日北市稽中南（甲）字第九一一二三六號之調查函等附案可稽，違章事證明
確，洵堪認定。且經鈞院八十九年八月八日八十九年度判字第一八四六號判決所是認
。至再審原告主張於八十五年一月十七日收到貨款，始發覺一年前申報營業稅漏報貳
筆，於八十五年一月十八日自動補申報云云，經查本案調單基準日為八十四年七月十
日，再審原告於八十五年一月十八日始補繳所漏稅額，自無稅捐稽徵法第四十八條之
一補稅免罰規定之適用；再上開調查函之作用係確認稽徵機關進行調查基準日，其送
達與否並不影響稽徵機關就系爭違章案件已進行調查之事實。是再審原告，既經查明
於再審被告中南分處調查後之八十五年一月十八日補報補繳所漏稅額，再審被告核認
其無稅捐稽徵法第四十八條之一規定之適用，並依法裁處，揆諸首揭法條及財政部函
釋規定，並無違誤。再審原告以前訴訟程序所主張之事由，再事爭執，自為法所不許
。綜上論結，再審原告之訴為無理由，請駁回再審原告之訴等語。
　　理  由
按行政訴訟當事人對本院之判決提起再審之訴，必須具有行政訴訟法第二百七十三條
第一項所列各款情形之一者，或該條第二項之情形始得為之，而該條第一項第一款所
謂適用法規顯有錯誤者，係指原判決所適用之法規與該案應適用之現行法規相違背或
與解釋判例有所牴觸者而言，至於法律上見解之歧異，再審原告對之縱有爭執，要難
謂為適用法規顯有錯誤，而據為再審之理由。本件原判決以：『按「納稅義務人違反
本法或稅法之規定，適用裁處時之法律。但裁處前之法律有利於納稅義務人者，適用
最有利於納稅義務人之法律。」為八十五年七月三十日增訂公布之稅捐稽徵法第四十
八條之三所明定。次按「營業人除依本法規定外，不論有無銷售額，應以每二月為一
期，於次期開始十五日內，填具規定格式之申請書，檢附退抵稅款及其它有關文件，
向主管稽徵機關申報銷售額、應納或溢付營業稅額。其有應納營業稅額者，應先向公
庫繳納後，檢同繳納收據一併申報。」、「納稅義務人，有左列情形之一者，除追繳
稅款外，按所漏稅額處五倍至二十倍罰鍰，並得停止其營業：一、．．．三、短報或
漏報銷售額者。」及「納稅義務人，有左列情形之一者，除追繳稅款外，按所漏稅額
處一倍至十倍罰鍰，並得停止其營業：一、．．．三、短報或漏報銷售額者。」分別
為行為時營業稅法第三十五條、第五十一條第三款及八十四年八月二日修正公布之營
業稅法第五十一條第三款所規定。復按「納稅義務人自動向稅捐稽徵機關補報並補繳
所漏稅款者，凡屬未經檢舉及未經稽徵機關或財政部指定之調查人員進行調查之案件
，左列之處罰一律免除；．．．二、各稅法所定關於逃漏稅之處罰。」為稅捐稽徵法
第四十八條之一所明定。又八十五年七月三十日修正公布之稅捐稽徵法第四十八條之
三規定納稅義務人違反本法或稅法之規定，適用裁處時之法律。但裁處前之法律有利
於納稅義務人者，適用最有利於納稅義務人之法律，上開法條所稱之裁處，依修正理
由說明，包括訴願、再訴願及行政訴訟之決定或判決。準此，稅捐稽徵法第四十八條
之三修正公布生效時仍在復查、訴願、再訴願及行政訴訟中，尚未裁罰確定之案件均
有該條之適用。本件原告（即再審原告，下同）銷售貨物，已開立統一發票，漏未於
次期開始十五日內合併申報，並繳納應納之營業稅額，為被告（即再審被告，下同）
查獲，處以所漏營業稅額五倍之罰鍰，經訴願結果，改按新法，處所漏稅額一倍之罰
鍰。原告訴稱：其申報銷售額時，稅務人員未能立即查知，亦有疏失；且原告係自行
補繳稅款，應予免罰；被告未依營業稅法施行細則第五十條之規定辦理，亦屬失職；
又原告漏稅金額僅三千元，依稅捐稽徵法第四十八條之二之規定，應予免罰云云。惟
查原告漏未申報銷售額並繳納應納之營業稅額，有營業人進項憑證交查異常查核清單
、原告八十三年十一月份統一發票明細表及被告機關所屬中南分處八十四年七月十日
北市稽中南（甲）字第九一一二三六號函請原告提供相關資料備查之調查函等影本附
卷可稽，違章事證明確。又依財政部八十年八月十六日台財稅第八○一二五三五九八
號函釋：「稅捐稽徵法第四十八條之一所謂進行調查之作業步驟及基準日之認定原則
．．．２、異常資料之案件．．．二、左列案件，經辦人員應於簽收當日簽報並明
涉嫌違章情節與事項，發函通知營業人限期提供帳簿憑證等相關資料調查，以確認本
案調查涉嫌違章事實並以函查日（即發文日）為調查基準日。．．．（二）短、漏報
銷售額者。」係以稅捐機關發函通知營業人提供相關資料接受調查之日為調查基準日
之判斷。本件被告機關所屬中南分處就上開違章行為，已於八十四年七月十日以北市
稽中南（甲）字第九一一二三六號函，通知原告攜帶帳簿憑證等相關資料至該分處接
受調查，公文上並記載有發票之號碼，業有該函及原簽函稿之影本附卷可稽，足證確
有發函之事實，是本案調查基準日為八十四年七月十日，並無疑問，原告遲至八十五
年一月十八日始補行報繳稅款，自無稅捐稽徵法第四十八條之一免罰之適用。另查被
告營業稅稽徵作業手冊規定收受營業人銷售額與稅額申報書時，經辦人員應於收件時
，根據營業人銷售額與稅額申報書申報聯及收執聯暨應行附送之退抵稅款及其他有關
文件等予以查對驗收，並無現場檢查其是否有漏報銷售額之規定，原告訴稱被告之稅
務員未於申報時，未立即發現原告漏報銷售額，亦有疏失云云，自非可採。再者本案
係原告漏未於次期開始十五日內合併申報銷售額並繳納應納之營業稅額，而非原告未
依營業稅法規定期限申報銷售額或統一發票明細表，自無營業稅法施行細則第五十條
規定加徵滯報金或怠報金之適用，是原告主張應適用上開規定云云，顯係誤解法令，
核不足採。又關於原告主張本案漏稅金額僅三千元屬財政部公布之減免標準以內，請
予以免罰乙節，依財政部八十八年八月七日台財稅第000000000號令發布之
稅務違章案件減免處罰標準第十四條第一項第一款規定：「依營業稅法第五十一條規
定應處罰鍰案件，其漏稅金額符合左列規定者，免予處罰。一、每期所漏稅額在新臺
幣一千元以下者。」是原告主張免罰，尚屬無據。綜上所述，被告所為之處分，並無
違誤，一再訴願決定遞予維持，亦無不合。原告起訴論旨，核無理由，應予駁回。』
為由，乃依修正前行政訴訟法第二十六條後段，判決駁回再審原告在前訴訟程序之訴
。核其所適用之法規與該案應適用之現行法規並無違背，與解釋判例，亦無牴觸，並
無所謂適用法規顯有錯誤之情形；又僅因證據之審酌取捨與當事人所希冀者未盡相同
，其認定之事實與當事人所主張者不符者，即不得謂為適用法規顯有錯誤。再審原告
主張本案有稅捐稽徵法第四十八條之一免罰及第四十八條之二免罰之適用乙節。惟原
判決已詳予論述本案無稅捐稽徵法第四十八條之一免罰之適用。又關於稅捐稽徵法第
四十八條之二免罰之適用問題，再審原告曾於前程序中主張本案漏稅金額僅三千元屬
財政部公布之減免標準以內，請予以免罰乙節，原判決以依財政部八十八年八月七日
台財稅第000000000號令發布之稅務違章案件減免處罰標準第十四條第一項
第一款規定：「依營業稅法第五十一條規定應處罰鍰案件，其漏稅金額符合左列規定
者，免予處罰。一、每期所漏稅額在新臺幣一千元以下者。」為由，認再審原告於前
程序所主張免罰，尚屬無據。再審原告復以前揭事實欄所載理由，主張原判決適用法
規顯有錯誤，核屬法律上見解之歧異；從而再審原告主張原判決有適用法規顯有錯誤
之再審事由提起本件再審之訴，揆諸首揭說明，殊難認有再審理由，應予駁回。本院
認本件事證明確，無行言詞辯論之必要，併此明。
據上論結，本件再審之訴為無理由，爰依行政訴訟法施行法第二條、第三條、行政訴
訟法第二百七十八條第二項、第二百八十一條、第九十八條第三項前段，判決如主文
。
中　　華　　民　　國　　九十一　　　年　　　五　　　　月　　　十六　　　日
                    最 高 行 政 法 院  第 三 庭
                                審 判 長 法  官　　　葉　振　權
                                         法  官      趙  永  康
                                         法  官　　　黃  合  文
                                         法  官　　　劉　鑫　楨
                                         法  官　　　吳　明　鴻
右  正  本  證  明  與  原  本  無  異
　　　　　　　　　　　　　　　　　　　　 法院書記官　陳　盛　信
中　　華　　民　　國　　九十一　　　年　　　五　　　　月　　　十七　　　日
